臺灣士林地方法院刑事判決　　　　　　　　　　　　　九十三年度易字第五六八號
　　公　訴　人　臺灣士林地方法院檢察署檢察官
　　被　　　告　甲○○
右列被告因毒品危害防制條例案件，經檢察官提起公訴（九十二年度毒偵緝字第一二
三號、第一二四號、九十二年度毒偵字第九八八號），本院受命法官於訊問被告後，
被告為認罪之答辯，合議庭裁定由受命法官獨任改以簡式審判程序審理並判決如左：
    主  文
甲○○連續施用第二級毒品，處有期徒刑拾月，如附表編號一所示毒品及編號三Ａ所
示毒品安非他命沒收銷燬、編號三Ｂ所示物品沒收；又持有第一級毒品，處有期徒刑
肆月，如附表編號三Ａ所示毒品海洛因沒收銷燬。應執行有期徒刑壹年，如附表編號
一及編號三Ａ所示毒品均沒收銷燬、編號三Ｂ所示物品沒收。
    事  實
一、甲○○前曾二次因施用毒品案件，經觀察、勒戒後、均認無繼續施用毒品之傾向
    ，分別經臺灣士林地方法院以八十七年度易字第一二四六號判決免刑確定及臺灣
    士林地方法院檢察署檢察官以九十年度毒偵緝字第三五號、九十年度毒偵字第四
    三四號不起訴處分確定（最後一次勒戒出所日期為九十年三月五日）。詎其仍未
    戒除施用毒品之惡習，復基於施用第二級毒品安非他命之概括犯意，自九十一年
    八月下旬起至九十二年九月十七日止，連續於其位於臺北縣汐止市○○○路一二
    四號五樓住處或桃園大溪鎮○○路○段八八號紅蟳汽車旅館內，以玻璃球燒烤方
    式吸食安非他命約十次。此外，並於九十二年九月十六日晚間八時許，在臺北市
    民生社區以新臺幣壹萬元代價向綽號「阿輝」男子購買如附表編號三Ａ所示第一
    級毒品海洛因，並非法持有。嗣於如附表各編號所示時、地為警查獲，並扣得各
    編號所示之物，並採驗其尿液送驗，始查悉上情。
二、案經桃園縣政府警察局大溪分局報請臺灣桃園地方法院檢察署檢察官呈請臺灣高
    等法院檢察署檢察長核轉及臺北縣政府警察局汐止分局、臺北市政府警察局大安
    分局報請臺灣士林地方法院檢察署檢察官偵查起訴。
    理  由
一、右揭事實業據被告甲○○於本院審理時（本院卷第二十五至第三十頁審判筆錄參
    照）坦承不諱，而被告先後經警查獲採尿送驗結果，均呈安非他命反應等情，並
    分別有明生生物科技醫藥股份有限公司九十二年十一月七日檢驗報告書（毒偵字
    第九八八號卷第八十三頁參照）、臺灣檢驗科技股份有限公司九十一年十二月二
    日濫用藥物尿液檢驗報告（毒偵二四四號卷第一三頁參照）、國防部憲兵司令部
    刑事鑑識中心九十二年五月二日（九二）宇鑑字第０五九二二號鑑驗通知書（毒
    偵字第一二二九號卷第二七頁參照）附卷可參。又各次查獲為被告所有之如附表
    編號一、三所示粉末，經送鑑定均係安非他命或海洛因成分之毒品，亦有前開國
    防部憲兵司令部刑事鑑識中心鑑驗通知書、內政部警政署刑事警察局九十二年刑
    鑑字第０九二０一九０四七九號鑑驗通知書（毒偵九八八號第九一頁參照）、法
    務部調查局九十三年四月十六日調科字第０四０００三四八七號鑑定通知書（毒
    偵字第九八八號卷第一二三頁參照）附卷可稽，復有扣案如附表編號三Ｂ之扣案
    物品可資佐證。是被告自白連續施用第二級毒品安非他命及持有第一級毒品，應
    認與事實相符，而可採信，前開犯罪事實應可認定。又被告有如事實欄所示毒品
    前科，經二次觀察、勒戒後，分別經法院判決免刑及檢察官不起訴處分，最後一
    次勒戒出所且為九十年三月五日，有臺灣高等法院被告全國前案紀錄表附卷可憑
    ，是被告本次係於觀察勒戒處分執行完畢後五年內再犯，且為三犯，亦可認定。
    本件事證明確，被告犯行洵堪認定。
二、被告行為後，毒品危害防制條例全文於九十二年六月六月修正，經總統於九十二
    年七月九日公布，同條例第三十六條並訂於公佈後六個月即九十三年一月九日施
    行。而於修正施行前繫屬之施用毒品案件，於修正施行後，適用修正後之規定，
    且審判中之案件，由法院依修正後規定處理之，惟倘依修正前之規定有利於行為
    人者，適用最有利於行為人之法律，同條例第三十五條第一項第三款、第二項定
    有明文。而修正前後之毒品危害防制條例第十條、第十一條之條文對於施用第二
    級毒品罪、持有第一級毒品之法定刑均相同，修正後之規定，對於被告並無不利
    。至修正前毒品危害防制條例第二十三條第二項後段規定，三犯施用毒品罪者，
    本應依法追訴處罰，而修正後毒品危害防制條例第二十三條第二項規定僅以觀察
    、勒戒或強制戒治執行完畢釋放後，五年內再犯第十條之罪者，檢察官即應依法
    追訴或裁定交付審理，不再區分是否係經強制戒治後五年內再犯或三犯，就施用
    毒品罪之訴追條件而言，規定似較修正前為嚴，然本件被告甲○○乃係前經觀察
    、勒戒及強制戒治後，三犯毒品危害防制條例之施用毒品罪，無論以修正前後之
    規定，本均應追訴處罰，是修正後之規定，顯然並無不利於被告，而應適用修正
    後之規定追訴處罰甚明。是核被告甲○○所為係犯修正後毒品危害防制條例第十
    條第二項之施用第二級毒品罪、同條例第十一條第一項之持有第一級毒品罪，被
    告施用第二級毒品安非他命前後之持有安非他命之低度行為，應為施用之高度行
    為所吸收，不另論罪。又被告先後多次施用安非他命之犯行，時間密接，方法相
    同，觸犯構成要件相同之罪，顯係基於概括犯意為之，為連續犯，應依刑法第五
    十六條之規定，論以連續施用第二級毒品一罪，並加重其刑。被告所犯上開二罪
    間，犯意各別，行為互殊，應予分論併罰。爰審酌施用毒品雖屬個人自殘行為，
    然考量被告經二次觀察、勒戒後仍再次施用第二級毒品安非他命，顯缺乏法治觀
    念，且自制能力甚差，易受外界影響，惟其犯罪後坦承犯行，態度良好及其犯罪
    之手段、犯罪時所受之刺激、品性、生活狀況、智識程度等一切情狀，分別量處
    如主文所示之刑，並定其應執行之刑，以示懲儆。扣案如附表編號一、三Ａ，係
    本件查獲供被告施用之毒品，應依毒品危害防制條例第十八條第一項前段之規定
    宣告沒收銷燬。而扣案如附表編號三Ｂ所示之物，均為被告所有供其盛裝、勺舀
    、施用安非他命所用之物，業據被告供明在卷，應依刑法第三十八條第一項第二
    款宣告沒收。至扣案第二級毒品大麻，並非被告施用之毒品，又與被告前開施用
    安非他命、持有海洛因等犯行無涉，自不能於本件併予宣告沒收，公訴意旨求予
    併予沒收，容有未洽，併予敘明。
三、公訴到庭檢察官雖另以：被告甲○○另有於九十二年九月十七日查獲當日施用第
    一級海洛因及第二級毒品大麻，業據被告甲○○於偵查、本院審理時自白在卷，
    且有扣案海洛因、大麻以為佐證，因認被告甲○○此部分尚分別涉犯毒品危害防
    制條例第十條第一項、第二項之施用第一、二級毒品罪嫌，因而擴張起訴範圍請
    求併予裁判云云。然按刑事訴訟法第一百五十六條第二項規定：被告之自白，不
    得作為有罪判決之唯一證據，仍應調查其他必要之證據，以察其是否與事實相符
    。其立法目的乃欲以補強證據擔保自白之真實性，亦即以補強證據之存在，藉之
    限制自白之證據價值，防止過於偏重自白，發生誤判之危險。而所謂補強證據，
    係指除該自白或不利於己之陳述本身之外，其他足資証明自白或不利於己之陳述
    所指之犯罪事實確具有相當程度真實性之證據而言，雖其所補強者，非以犯罪事
    實之全部為必要，但亦須因補強證據與自白之相互利用，本於推理作用，在客觀
    上足以使人對該犯罪事實獲得確信之心證者，始足當之，最高法院八十七年臺上
    字三四七一號判決意旨可資參照。而施用毒品者，其尿液於科學上已有精密之檢
    驗方式（例如：氣相層析質譜儀分析法）檢出，而此等根據係公認之科學法則所
    鑑定之結果，除非另有積極證據顯示該檢驗有何重大瑕疵，或檢驗之基礎資料有
    所污染等情事，自應認屬客觀之科學論理法則，對法院自有相當之拘束力。是倘
    被告自白施用毒品，且亦有毒品扣案，然其尿液中既無從檢驗出任何毒品之陽性
    反應，則客觀上即無從直接推論其有施用毒品之犯行（蓋被告可能自以為施用了
    某種其認為係屬毒品之白色粉末，然實際上其施用之部分並不含毒品成分，這可
    能係其買到假貨），是於現今科學技術下，經尿液檢驗無毒品反應卻又自白施用
    毒品之被告，扣案毒品已非適合之自白補強證據，甚為顯然。本件被告多次為警
    查獲後經採尿送驗結果，尿液中均呈嗎啡及大麻陰性反應，此分別有前開各機關
    鑑定通知書附卷可稽，衡諸前揭說明，是本件縱使被告自白有施用毒品，然因客
    觀上並無足以補強其自白之事實內容為真之公認客觀尿檢報告存在，即無從認定
    被告確有前開公訴到庭檢察官所指之施用犯行。惟此部分本未經檢察官起訴，且
    無從認定成立犯罪，自與前開經起訴且論罪科刑部分無任何裁判上一罪關係可言
    ，本院自不必加以裁判，併此敘明。
四、據上論斷，應依刑事訴訟法第二百七十三條之一第一項、第二百九十九條第一項
    前段，修正後毒品危害防制條例第十條第二項、第十一條第一項、第十八條第一
    項前段、第三十五條第一項第三款，刑法第十一條、第五十六條、第五十一條第
    五款、第三十八條第一項第二款，判決如主文。
本案經檢察官王碧霞到庭執行職務。
中　　　華　　　民　　　國　　九十三　　年　　　八　　　月　　二十七　　日
                                  臺灣士林地方法院刑事第七庭
                                      法  官 王  沛  雷
右正本證明與原本無異。
如不服本判決，應於判決送達後十日內，向本院提出上訴狀。
                                      書記官 詹  志  鵬
中　　　華　　　民　　　國　　九十三　　年　　　八　　　月　　 三十　　 日
附錄本判決論罪科刑依據之法條：
毒品危害防制條例第十條：
施用第二級毒品者，處三年以下有期徒刑。
毒品危害防制條例第十一條：
持有第一級毒品者，處三年以下有期徒刑、拘役或新臺幣五萬元以下罰金。
附表：
┌──┬───────────┬───────────┬─────────────┐
│編號│查獲時間              │查獲地點              │扣案物品                  │
├──┼───────────┼───────────┼─────────────┤
│一  │九十一年九月二日凌晨一│桃園縣大溪鎮○○路○段│第二級毒品安非他命參小包（│
│    │時二分許              │八十八號紅蟳汽車旅館三│驗餘淨重壹拾參點貳參陸伍公│
│    │                      │號房內                │克）。                    │
├──┼───────────┼───────────┼─────────────┤
│二  │九十一年十一月二十二日│臺北縣汐止市○○○路一│                          │
│    │十二時許              │二四號五樓            │                          │
├──┼───────────┼───────────┼─┬───────────┤
│三  │九十二年九月十七日十時│臺北縣汐止市○○○路一│  │第一級毒品海洛因壹小包│
│    │許                    │九九號三樓之四住處    │Ａ│（驗餘淨重零點肆捌公克│
│    │                      │                      │  │捌公克）、第二級毒品安│
│    │                      │                      │  │非他命伍小包（共驗餘淨│
│    │                      │                      │  │重貳貳點參玖公克）    │
│    │                      │                      ├─┼───────────┤
│    │                      │                      │Ｂ│吸食器壹組、分裝湯匙貳│
│    │                      │                      │  │支、塑膠分裝袋壹包。  │
└──┴───────────┴───────────┴─┴───────────┘
